【裁判字號】    89,訴,1987
【裁判日期】    891227
【裁判案由】    撤銷信託行為
【裁判全文】
臺灣臺南地方法院民事判決  八十九年度訴字第一九八七號
    原      告    台灣卜蜂企業股份有限公司
    法定代理人    丁○○
    訴訟代理人    甲○○
    被      告    乙○○
                          身分.
                  丙○○  住台.
                          身分.
右當事人間請求撤銷信託行為事件，本院判決如左：
      主      文
被告丙○○與乙○○間就如附表所示之不動產，於八十八年十月一日所為之信託行為
，應予撤銷。
被告乙○○應將如附表所示不動產以信託登記為原因所為之所有權移轉登記，予以塗
銷。
訴訟費用由被告連帶負擔。
      事      實
甲、原告方面：
一、聲明：求為判決如主文所示。
二、陳述：
    被告丙○○於民國八十八年四月間積欠原告貨款，業經鈞院八十八年訴字第一六
    五七號判決確定，經原告聲請執行，至今仍有新台幣（下同）五十二萬一千七百
    三十九元未獲清償，惟被告丙○○為逃避執行，竟於八十八年十月間將其名下如
    附表所示之土地及建物（下稱系爭不動產）信託移轉予被告乙○○，並辦妥移轉
    登記，致被告丙○○責任財產減少而無法履行債務，有害於原告之債權，為此爰
    依信託法第六條第一項之規定，請求撤銷被告間之信託行為，並塗銷其移轉登記
    。
三、證據：提出本院八十九南院鵬執清字第九三五九號債權憑證、被告丙○○之歸戶
    財產查詢清單各一份、土地登記謄本十九份為證。
乙、被告方面：
一、聲明：求為判決原告之訴駁回。
二、陳述：
    妨害債權與否，係指是否取得執行名義而言，本件信託行為原因發生日期為八十
    八年九月間，當時原告與被告間並無債權債務糾紛，原告亦未因對被告有何債權
    而取得任何執行名義，被告間之信託行為並無害及債權可言，亦無信託法第六條
    第三項之適用，原告請求撤銷信託行為，顯無理由，況本件信託行為起因於被告
    丙○○年邁，交付予被告乙○○管理，乃善意行為，並非蓄意避債，原告請求撤
    銷，勢將造成管理上之荒廢，顯不符情理。且依民法第七五八條規定，本件信託
    行為，既依法律行為取得，且經登記，即具有絕對效力。
丙、本院依職權調閱本院八十八年度訴字第一六五七號民事卷、向台南縣新化地政事
    務所調取系爭不動產之信託登記資料。
      理      由
一、本件原告起訴主張：被告丙○○於八十八年四月間積欠原告貨款，業經法院判決
    確定，經原告聲請執行，至今仍有新台幣（下同）五十二萬一千七百三十九元未
    獲清償，惟被告丙○○為逃避執行，竟於八十八年十月間將系爭不動產信託移轉
    登記予被告乙○○，並辦妥移轉登記，致被告丙○○責任財產減少而無法履行債
    務，有害於原告之債權，為此爰依信託法第六條第一項之規定，請求撤銷被告間
    之信託行為，並塗銷其移轉登記等語。被告則以：本件信託行為原因發生日期為
    八十八年九月間，當時原告與被告間並無債權債務糾紛，原告亦未因對被告有何
    債權而取得任何執行名義，被告間之信託行為並無害及債權可言，亦無信託法第
    六條第三項之適用，況本件信託行為起因於被告丙○○年邁，交付予被告乙○○
    管理，乃善意行為，並非蓄意避債等語，資為抗辯。
二、本件原告主張被告丙○○欠其貨款五十二萬一千七百三十九元，迄今未獲清償，
    而此筆欠款並無其他物權可供擔保，被告丙○○亦已無資力清償，惟卻於八十八
    年十月將系爭不動產信託登記予被告乙○○之事實，業據其提出土地登記謄本十
    九份為證，被告對於伊積欠原告五十二萬一千七百三十九元尚未清償，及於八十
    八年間就系爭不動產信託登記予被告乙○○，而其已無資力清償債務乙節雖不爭
    執，惟被告乙○○否認此信託行為有害於原告之債權，辯稱：本件信託行為原因
    發生日期為八十八年九月間，當時原告與被告間並無債權債務糾紛，原告亦未對
    被告有何債權云云，惟查，本件原告因被告丙○○積欠其飼料貨款事件，於八十
    八年八月二十五日向本院提起訴訟，請求被告丙○○給付買賣價金，而該份起訴
    狀繕本業於同年九月十六日由被告丙○○收受，此有本院八十八年度訴字第一六
    五七號準備程序通知送達證書附卷可資為憑，而被告丙○○於訴訟進行中，對於
    伊尚積欠原告買賣價金六十二萬一千二百五十六元亦不爭執，惟另主張應與其得
    向原告請求之損害賠償抵銷五十二萬七千元，願給付餘款九萬四千二百五十六元
    （見被告丙○○於該件訴訟中同年九月二十七日答辯狀），且判決結果，亦認定
    被告丙○○應給付原告新台幣六十二萬一千二百五十六元，及自該訴狀繕本送達
    翌日即八十八年九月十七日起至清償日止，按法定利率計算之遲延利息確定，足
    見被告丙○○於同年九月初即明知其積欠原告貨款，只是就償還之範圍尚待法院
    判決始能確定，此亦經本院調取該民事卷查核無訛。又查，被告丙○○於附表所
    示之日期將本件系爭不動產移轉登記予被告乙○○，登記原因為信託，原因發生
    日期為同年十月一日，此有原告所提出，為被告所不爭執之土地登記謄本在卷可
    稽，復經本院向台南縣新化地政事務所調取系爭不動產信託登記之相關資料查明
    屬實。是本件原告對於被告丙○○之貨款請求權早於其交付飼料予被告丙○○後
    即得行使，債權早已成立，且被告丙○○於同年九月間亦已知悉原告已對之提起
    訴訟，其對原告負有償還貨款之義務，只是範圍有待法院判決確定爾，惟被告丙
    ○○竟於同年十月復︵詳如附表所示之日期︶將系爭不動產信託登記予被告乙○
    ○，綜上所述可知，被告丙○○將系爭不動產信託登記予被告乙○○之行為係發
    生於原告對其貨款債權成立之後，非如被告乙○○所述：本件信託行為發生之時
    ，原告與被告丙○○並無任何債權債務存在，被告乙○○上開辯解，洵屬卸責之
    詞，要無可採。
三、按信託行為有害於委託人之債權人權利者，債權人得聲請法院撤銷之，信託法第
    六條第一項定有明文。又凡因債務人之行為，致有履行不能或困難之情形者，即
    應認為有損害於債權人之權利，此有最高法院四十五年臺上字第一三一六號判例
    可資參照。本件被告丙○○尚欠原告五十二萬一千七百三十九元尚未償還，並將
    其所有系爭不動產信託登記予被告乙○○等情，已如前述，而被告丙○○復自承
    ：「我所有存款都被原告執行完畢了．．．我現在沒有錢，名下都沒有財產了，
    財產都分給小孩了」等語（見本院八十九年十月二十日言詞辯論筆錄），足見伊
    已無資力清償所欠原告之貨款，是其右開信託行為有害於原告之債權甚明。準此
    ，原告依據信託法右開條項之規定，請求撤銷被告間就附表所示不動產之信託行
    為，及塗銷其移轉登記，為有理由，應予准許。
四、結論：原告之訴為有理由，依民事訴訟法第八十五條第二項，判決如主文。
中      華      民      國    八十九    年    十二    月    二十七    日
                                臺灣臺南地方法院民事第二庭
~B法      官  莊玉熙
右為正本係照原本作成
如對本判決上訴，須於判決送達後廿日內向本院提出上訴狀
中      華      民      國    八十九    年     十二     月    二十七    日
~B法院書記官  許美惠


司法院資訊處製作；財團法人民間司法改革基金會備份。
